臺灣臺南地方法院民事裁定
111年度事聲字第78號
異  議  人  楊文華  


相  對  人  陳瓏升  

上列當事人間聲請核發支付命令事件，異議人對於本院司法事務
官於民國111年8月31日所為裁定（111年度司促字第16922號）聲
明異議，本院裁定如下：
    主  文
原裁定廢棄。
    理  由
一、按當事人對於司法事務官處理事件所為之終局處分，得於處
    分送達後10日之不變期間內，以書狀向司法事務官提出異議
    。司法事務官認前項異議有理由時，應另為適當之處分；異
    議為無理由者，應送請法院裁定之。法院認第一項之異議為
    有理由時，應為適當之裁定；認異議為無理由者，應以裁定
    駁回之，民事訴訟法第240條之4第1項本文、第2項及第3項
    定有明文。本院司法事務官於民國111年8月31日所為111年
    度司促字第16922號裁定（下稱原裁定），於同年9月7日送
    達異議人，異議人於同年月12日具狀聲明異議，司法事務官
    認其異議無理由而送請本院裁定，經核與上開規定並無不符
    ，先為敘明。　　　　
二、異議意旨略以：原裁定以異議人提出之LINE對話紀錄非實名
    認證資料，尚無從釋明兩造間有消費借貸關係為由，駁回異
    議人核發支付命令之聲請，惟相對人於110年11月12日刑事
    案件警詢中曾稱其LINE名稱為「阿德金（胖哥）」，與異議
    人間有金錢糾紛等語，可知異議人提出之LINE對話紀錄對話
    者確為相對人，且相對人於該對話中自承有向異議人借款新
    臺幣（下同）150萬元；參以異議人提出之大內區農會存摺
    交易明細資料，應認異議人就兩造間有消費借貸關係，已為
    釋明，原裁定顯有違誤等語。
三、按債權人之請求，以給付金錢或其他代替物或有價證券之一
    定數量為標的者，得聲請法院依督促程序發支付命令。債權
    人之請求，應釋明之，民事訴訟法第508條第1項、第511條
    第2項分別定有明文。而所謂「釋明」者，僅係法院就某項
    事實之存否，得到大致為正當之心證，即為已足，此與「證
    明」須就當事人所提證據資料，足使法院產生堅強心證，可
    確信其主張為真實者，尚有不同（最高法院98年度台抗字第
    807號、102年度台抗字第132號裁定意旨參照）。故債權人
    聲請法院依督促程序對債務人發支付命令，僅須就其主張之
    原因事實，提出使法院得到大致為正當之心證之證據資料，
    即為已足。
四、經查，異議人聲請向相對人核發支付命令之原因事實為：相
    對人於110年6月23日向其借款150萬元，異議人於同日自大
    內區農會提領現金150萬元交付予相對人，嗣異議人於110年
    10月間請求相對人清償，相對人因此於同年月30日開立本票
    1紙予異議人，惟異議人收受後發現該票據有瑕疵，於同日
    將本票退還予相對人，其後幾經異議人催討，相對人均未返
    還借款等情。異議人並提出大內區農會存摺交易明細資料、
    其與暱稱「阿德金」之人之LINE對話紀錄截圖、臺南市政府
    警察局善化分局調查筆錄等件為證；其中大內區農會存摺之
    內頁交易紀錄顯示，該帳戶曾於110年6月23日提領現金150
    萬元（司促卷第13頁）；而LINE對話紀錄內容顯示暱稱「阿
    德金」之人曾於110年6月23日傳送訊息予異議人稱：「兄弟
    謝謝你情義相挺」、「拿錢從你家出門，我在車上就掉眼淚
    了」，而當異議人於同年10月30日傳送訊息稱：「我急著用
    現金買車，我相信你的信用，所以我把本票還給你，你跟我
    借的時後，你也知道我二話不說，就提現金給你了」時，暱
    稱「阿德金」之人立即回以：「謝謝你兄弟相挺」、「你傳
    150萬的賴給我，也是要有個證據而已，兄弟不用怕，我也
    正是傳給你我跟你借150萬讓你有證據」等語（司促卷第17
    、21頁）；再參以相對人於110年11月12日因傷害等刑事案
    件，至臺南市政府警察局善化分局接受警詢時曾稱：我使用
    之LINE暱稱為「阿德金（胖哥）」，我與楊文華（即異議人
    ）近期有金錢糾紛等語（事聲卷第23至25頁）。上述證據所
    示內容，核與異議人主張之借款對象、借款及求償經過相符
    ，堪認已為相當之釋明，而符合民事訴訟法第511條第2項之
    規定。原裁定不及審酌異議人於異議程序中所提之調查筆錄
    ，以異議人之聲請尚未盡釋明之責為由，據以駁回其聲請，
    容有未洽，異議人提起本件異議，為有理由，應由本院廢棄
    原裁定，並由司法事務官另為妥適之處理，爰依民事訴訟法
    第240條之4第3項前段規定，裁定如主文所示。
中　　華　　民　　國　　111 　年　　10　　月　　6 　　日
                    民事第二庭  法  官  陳䊹伊 
以上正本係照原本作成。
如不服本裁定，應於收受裁定正本後10日內向本院提出抗告狀（
須附繕本），並繳納抗告費新臺幣1,000元。
中　　華　　民　　國　　111 　年　　10　　月　　11　　日
                                書記官  王美韻